臺灣高雄地方法院刑事判決
111年度審訴字第24號
公  訴  人  臺灣高雄地方檢察署檢察官
被      告  葉俊良



上列被告因違反毒品危害防制條例案件，經檢察官提起公訴（11
0年度毒偵字第3067號、第3705號），本院合議庭裁定由受命法
官進行簡式審判程序，判決如下：
    主  文
葉俊良施用第一級毒品，處有期徒刑參月，如易科罰金，以新臺
幣壹仟元折算壹日。扣案之第一級毒品海洛因參包（均含包裝袋
，合計毛重零點伍捌公克），均沒收銷燬。又施用第二級毒品，
處有期徒刑貳月，如易科罰金，以新臺幣壹仟元折算壹日。又施
用第二級毒品，處有期徒刑貳月，如易科罰金，以新臺幣壹仟元
折算壹日。扣案之第二級毒品甲基安非他命壹包（含包裝袋，毛
重零點肆伍公克），沒收銷燬。應執行有期徒刑肆月，如易科罰
金，以新臺幣壹仟元折算壹日。
    事  實
一、葉俊良明知海洛因、甲基安非他命分別係毒品危害防制條例
    所管制之第一級、第二級毒品，不得非法持有、施用，竟於
    下列時、地，為下列犯行：
　㈠基於施用第一級毒品海洛因之犯意，於民國110年8月23日20
    時許，在其位於高雄市○○區○○路00巷0號住處內，以將海洛
    因摻入香菸後點燃吸食之方式，施用海洛因1次；另基於施
    用第二級毒品甲基安非他命之犯意，於110年8月22日20時許
    ，在上開住處內，以將甲基安非他命置入玻璃球內燒烤產生
    煙霧吸食之方式，施用甲基安非他命1次。嗣於110年8月24
    日8時37分許，在高雄市○○區○○路000號前，因騎乘機車未戴
    安全帽為警攔查，葉俊良於有偵查犯罪職權之員警發覺上開
    施用毒品犯行前，主動交付前揭施用所剩餘之海洛因3包（
    毛重共計0.58公克），並坦承前開施用毒品之犯行，自首而
    接受裁判，復採集其尿液送驗，檢驗結果呈現嗎啡、可待因
    、安非他命、甲基安非他命陽性反應，始查悉上情。
　㈡基於施用第二級毒品甲基安非他命犯意，於110年10月4日20
    時許，在其位於高雄市○○區○○路000號住處內，以將甲基安
    非他命置入玻璃球內燒烤產生煙霧吸食之方式，施用甲基安
    非他命1次。嗣於110年10月5日23時30分許，在高雄市苓雅
    區成功一路、海邊路口，因騎乘機車未戴安全帽為警攔查，
    葉俊良於有偵查犯罪職權之員警發覺上開施用毒品犯行前，
    主動交付前揭施用所剩餘之甲基安非他命1包（毛重0.45公
    克），並坦承前開施用毒品之犯行，自首而接受裁判，復採
    集其尿液送驗，檢驗結果呈現安非他命、甲基安非他命陽性
    反應，始查悉上情。
二、案經高雄市政府警察局岡山分局、苓雅分局報告臺灣高雄地
    方檢察署檢察官偵查起訴。
    理  由
一、程序方面：
    本件被告葉俊良所犯均係死刑、無期徒刑、最輕本刑為3年
    以上有期徒刑以外之罪，其於準備程序就被訴事實為有罪之
    陳述，經告知簡式審判程序之旨，並聽取檢察官與被告之意
    見後，本院合議庭裁定改行簡式審判程序。又本件之證據調
    查，依刑事訴訟法第273條之2規定，不受同法第159條第1項
    、第161條之2、第161條之3、第163條之1及第164條至第170
    條規定之限制，均合先敘明。
二、認定犯罪事實所憑之證據及其理由：
（一）上開事實，業經被告於本院審理時坦承不諱（見本院卷第
      139、155、159頁），事實欄一、㈠並有高雄市政府警察局
      岡山分局赤崁出所扣押筆錄、扣押物品目錄表、扣押物品
      清單、尿液採證取號代碼對照表、正修科技大學超微量研
      究科技中心尿液檢驗報告在卷可查，扣案之檢品3包，經
      送高雄市立凱旋醫院鑑定結果，均檢出第一級毒品海洛因
      成分，有高雄市立凱旋醫院濫用藥物成品檢驗鑑定書附卷
      可稽；事實欄一、㈡有高雄市政府警察局苓雅分局扣押筆
      錄、扣押物品目錄表、扣押物品清單、尿液採證代碼對照
      表、正修科技大學超微量研究科技中心尿液檢驗報告在卷
      可查，扣案之檢品1包，經警初步檢驗結果，確含有甲基
      安非他命成分，有毒品初步檢驗報告單、初步檢驗照片附
      卷可稽，足認被告自白與事實相符，並有證據補強，洵堪
      採為論罪科刑之依據。
（二）被告前因施用毒品案件，經法院裁定送觀察、勒戒後，認
      有繼續施用毒品之傾向，復經法院裁定令入戒治處所施以
      強制戒治，於110年4月27日強制戒治執行完畢，並經臺灣
      高雄地方檢察署檢察官以110年度戒毒偵字第35號為不起
      訴處分確定，有臺灣高等法院被告前案紀錄表在卷可參。
      被告於前揭強制戒治執行完畢後，3年內再犯本件施用毒
      品之罪，檢察官依毒品危害防制條例第23條第2項規定予
      以追訴，自屬合法。
三、論罪科刑：
（一）罪名：
　　　核被告就事實欄一、㈠所為，係犯毒品危害防制條例第10
      條第1項施用第一級毒品罪及同條第2項施用第二級毒品罪
      ；就事實欄一、㈡所為，係犯毒品危害防制條例第10條第2
      項施用第二級毒品罪。被告於各次施用前持有毒品之低度
      行為，應為其施用毒品之高度行為所吸收，均不另論罪。
      被告所犯上開3罪間，犯意各別，行為互殊，應予分論併
      罰。
（二）刑之減輕事由：
　　　被告於職司犯罪偵查之機關尚未知悉其有本件施用毒品犯
      行前，於上開警方攔查之時、地，主動交付其持有之上開
      毒品供警方查扣，並於警員帶回派出所製作筆錄時向員警
      坦承於前揭時間、地點施用第一級、第二級毒品之行為，
      堪認被告對於未發覺之施用第一級、第二級毒品罪自首並
      接受裁判，均爰依刑法第62條前段之規定減輕其刑。
（三）刑罰裁量：
　　　爰以行為人之責任為基礎，審酌被告猶未能徹底戒絕毒品
      ，而再犯此案，足見其戒毒之意志尚仍不堅，未能體悟施
      用毒品對自身、家人造成之傷害及社會之負擔，所為自屬
      可議；惟念及被告犯後坦承犯行，且施用毒品本質上係屬
      戕害自身健康之行為，尚未直接危害他人，反社會性程度
      應屬較低，兼衡本件犯罪之手段、情節、所生危害、智識
      程度、家庭生活、經濟狀況等一切具體情狀（涉被告個人
      隱私，均詳卷），分別量處如主文所示之刑，並均諭知易
      科罰金之折算標準，復定如主文所示之應執行刑及易科罰
      金之折算標準。 
四、沒收（銷燬）之認定:
（一）扣案之檢品經鑑定結果，分別含第一級毒品海洛因、第二
      級毒品甲基安非他命成分，屬查獲之第一級、第二級毒品
      ，應依毒品危害防制條例第18條第1 項前段規定，宣告沒
      收銷燬；另包裝上開毒品之包裝袋，因與其上所殘留之毒
      品難以析離，且無析離之實益與必要，應視同毒品，一併
      沒收銷燬之；至送驗耗損部分之毒品因已滅失，爰不另宣
      告沒收銷燬。
（二）另公訴意旨雖認事實欄一、㈠扣案之第二級毒品甲基安非
      他命1包（毛重0.83公克）為被告施用毒品所剩餘，應依
      毒品危害防治條例第18條第1項前段規定宣告沒收銷燬云
      云，惟被告否認該包毒品為其所有，且經本院當庭播放現
      場光碟（檔案名稱末三碼367，畫面時間08：39：38起）
      ，勘驗結果為：員警翻找被告小袋子內之物品，並未發現
      本件甲基安非他命。有本院勘驗筆錄（見本院卷第139頁
      ）在卷可查，顯見被告所述並非無據，尚難認上開扣案之
      甲基安非他命為被告所有，應由檢察官另行處理，附此敘
      明。
據上論斷，應依刑事訴訟法第273條之1第1項、第284條之1、第2
99條第1項前段，毒品危害防制條例第10條第1項、第2項、第18
條第1項前段，刑法第11條、第62條前段、第41條第1項前段、第
51條第5款，判決如主文。
本案經檢察官林志佑提起公訴，檢察官范文欽到庭執行職務。
中　　華　　民　　國　　111 　年　　4 　　月　　19　　日
                  刑事第五庭  法  官   黃政忠
以上正本證明與原本無異。
如不服本判決應於收受送達後20日內向本院提出上訴書狀，並應
敘述具體理由；如未敘述上訴理由者，應於上訴期間屆滿後20日
內向本院補提理由書（均須按他造當事人之人數附繕本）「切勿
逕送上級法院」。
「因疫情而遲誤不變期間，得向法院聲請回復原狀」。　　　　
中　　華　　民　　國　　111 　年　　4 　　月　　20　　日
                              書記官   儲鳴霄
附錄本判決論罪科刑法條：
毒品危害防制條例第10條
施用第一級毒品者，處6月以上5年以下有期徒刑。
施用第二級毒品者，處3年以下有期徒刑。